臺灣桃園地方法院民事裁定　　　　　　　　99年度消債更字第187號
聲　請　人　林金梅
即 債 務人
上列當事人因消費者債務清理事件聲請更生，本院裁定如下：
    主  文
債務人林金梅自中華民國一百年一月十八日下午五時起開始更生
程序。
命司法事務官進行本件更生程序。
    理  由
一、按「法院開始更生程序之裁定，應載明其年、月、日、時，
    並即時發生效力」，又「法院裁定開始更生或清算程序後，
    得命司法事務官進行更生或清算程序；必要時，得選任律師
    、會計師或其他適當之自然人或法人一人為監督人或管理人
    。」消費者債務清理條例第45條第1 項、第16條第1 項分別
    定有明文。
二、本件聲請意旨略以：聲請人前於民國99年5 月間曾以書面向
    最大債權金融機構中國信託商業銀行股份有限公司（下稱中
    國信託銀行）請求前置協商債務清償方案，該行提供以金融
    機構之總債務即本金新台幣（下同）390,785 元，分為79期
    0 ％，月繳5,000 元之清償方案，當時聲請人月薪雖為19,6
    00元，惟聲請人之債權人除金融機構外尚有一般資產管理公
    司（共6 間）仍須清償，且無法併入協商，以致於無法成立
    協商方案。又聲請人除個人之每月必要支出外，尚有4 名就
    學之子女仍須扶養，因配偶為中度肢體障礙所得有限，除仰
    賴親友接濟，每月各種必要支出費用仍達19,578元，聲請人
    顯無餘力再為清償，實已無力負擔任何協商金額，且此之事
    由非可歸責於聲請人；又聲請人無擔保或無優先權之債務總
    額未逾1,200 萬元，復未經法院裁定開始清算程序或宣告破
    產，爰聲請更生等語。
三、經查：
（一）聲請人所主張之前揭事實，業據其提出債權人清冊、聲請
      人全戶戶籍謄本、日常生活費用支出單據、財產及收入狀
      況說明書、財團法人金融聯合徵信中心信用報告、聲請人
      個人暨配偶、被扶養人97、98年度綜合所得資料清單、財
      產歸屬資料清單、前置協商不成立通知書、勞保異動明細
      表、房屋租賃契約書、聲請人99年4 、8 、9 月薪資表、
      身心障礙手冊、本院99年度司執字第50013 號、台灣土地
      銀行活期儲蓄存款存摺、郵政存簿儲金簿等文件各1 份為
      證。
（二）另聲請人自陳其目前負債總額為1,836,118 元，依聲請人
      所提出之99年9 月24日財產歸屬資料清單所載，聲請人名
      下並無任何資產（本院卷第32頁），又依聲請人綜合所得
      稅各類所得資料清單顯示，聲請人97、98年之年所得分別
      為392,916 元、413,274 元（本院卷第30、31頁），故聲
      請人97年度每月平均所得為32,743元（計算式：392,916
      ÷12=32,743 ）、98年度每月平均所得為34,440元（計算
      式：413,274 ÷12=34,440 ，元以下四捨五入）。另依聲
      請人所提出之99年4 、8 、9 月薪資單據影本及薪資轉帳
      存摺內頁影本所示，聲請人99年度4 、8 、9 月每月薪資
      ，在未扣除強制執行薪資1/3 前均為19,600元，另觀聲請
      人於土地銀行活期儲蓄存款存摺所示，聲請人於99年1 月
      至11月之實際所得薪資為13,103元（以扣除每月強制執行
      1/3 薪水）（計算式：
      11,709+13,067+13,257+12,257+12,257+12,25
      7+12,257+12,257+19,774+12,257+12,257+ 12,780＝144,
      129/11個月，見本院卷第27頁、第28頁、第162 頁至第16
      8 頁）。
（三）另依聲請人所列每月必要支出之數額：勞健保費用1,358
      元、膳食費用3,120 元、交通費用1,500 元、民生必需品
      5, 000元（包含水費395 元、電費1,541 元、瓦斯費用
      913 元、電信費用500 元）、房租費用3,600 元以觀，則
      聲請人上述之日常生活必要支出總計為14,578元，另聲請
      人提出每月扶養1 名未成年子女5,000 元，然該部分雖由
      聲請人陳稱其配偶因中度肢體障礙所得有限，而需全額提
      列，然依聲請人所提出其配偶99年1 月至10月薪資扣繳憑
      單顯示，聲請人配偶於99年度1 至10月每月平均所得約為
      11,580元，應仍有與聲請人平均分擔扶養義務之能力，且
      亦有部分殘障津貼，故聲請人之扶養費支出仍應與其配偶
      平均，是以聲請人每月最低必要支出暨扶養費用支出總計
      應為17,0 78 元（計算式：14,578+2,500＝17,078）。
（四）綜上所述，聲請人每月生活必要支出加計扶養費之支出數
      額為17,078元，又聲請人目前月平均所得在扣除強制執行
      扣薪後雖有13,103元，然扣除聲請人每月必要支出及扶養
      費用後仍有不足3,975 元（計算式：13,103-17,078 ＝
      -3,9 75 ），遑論清償各家債權銀行及資產管理公司之債
      務，縱依聲請人未遭強制執行扣薪之平均薪資所得19,600
      元計算，亦僅餘2,522 元（計算式：19,600-17,078 ＝
      2,522 ），然經本院依職權函詢各債權人之清償條件所示
      ，中國信託銀行願以2 千元、台新銀行願以1,034 元、永
      豐商銀願以4,000 元、新誠國際資產管理公司願以本金96
      期（每期1,608 元計算）作為個別清償之條件，此外另有
      多家資產管理公司要求先清償半數以上或逕依強制執行扣
      款，是以聲請人在支出上述必要費用暨扶養費用後，僅以
      剩餘之2, 522元，實已無法滿足各家之清償條件，故聲請
      人稱其無法接受上述各家協商方案，及99年5 月前置協商
      每月還款5 千元之協商條件，應屬可採，堪認聲請人已有
      不能清償債務之情事甚明。
（五）此外，本件亦查無聲請人有消費者債務清理條例第6 條第
      3 項、第8 條或第46條各款所定駁回更生聲請之事由存在
      ，則聲請人聲請更生，洵屬有據，並依首揭規定命司法事
      務官進行本件更生程序，爰裁定如主文。
中    華    民    國    100   年     1    月    13    日
                        民事第二庭  法  官  高明德
以上正本證明與原本無異。
本件不得抗告。
一百年一月十八日下午五時公告裁定。
中    華    民    國    100   年     1    月    13    日
                                    書記官  崔青菁